臺灣臺中地方法院刑事判決
111年度金訴字第708號
公  訴  人  臺灣臺中地方檢察署檢察官
被      告  包煜祥


上列被告因詐欺等案件，經檢察官提起公訴（109年度偵字第334
99號），本院判決如下：
    主    文
甲○○犯三人以上共同詐欺取財罪，處有期徒刑陸月。未扣案犯罪
所得新臺幣伍佰元沒收，於全部或一部不能沒收或不宜執行沒收
時，追徵其價額。
    犯罪事實
一、甲○○依一般社會生活之通常經驗，可預見受託前往便利商店
    代為領取及轉交包裹，即可獲取高額報酬，該包裹內容物甚
    可能係他人遭詐騙而交付之提款卡，委託人取得後亦甚可能
    用以遂行財產犯罪，使他人因受騙致發生財產受損之結果，
    並得以隱匿該財產犯罪所得之去向、所在，仍貪圖高額報酬
    ，基於縱使上開事實發生亦不違反其本意之不確定故意，於
    民國109年9月23日加入Facebook暱稱「陳俊傑」、通訊軟體
    LINE暱稱「簡易貸-蔣經理」等人（均無證據證明未滿18歲
    ）所屬3人以上成年人所組成，以實施詐術為手段，具有持
    續性、牟利性、結構性之詐欺集團（下稱本案詐欺集團），
    擔任取簿手，而參與本案犯罪組織。甲○○與「陳俊傑」、「
    簡易貸-蔣經理」及本案詐欺集團成員，共同意圖為自己不
    法之所有，基於參與犯罪組織、三人以上共同犯詐欺取財、
    以不正方法由自動付款設備取財、掩飾隱匿詐欺所得去向、
    所在之洗錢犯意聯絡，先由本案詐欺集團成員使用LINE暱稱
    「簡易貸-蔣經理」與乙○○聯繫，佯稱如欲貸款需提供金融
    帳戶審核及測試云云，致乙○○陷於錯誤，於109年9月21日12
    時2分許，將其所申設之玉山商業銀行新豐分行帳號000-000
    0000000000號帳戶（下稱本案帳戶）之提款卡，透過超商交
    貨便服務，寄送至址設臺中市○○區○○街00號7-ELEVEN超商鹿
    心門市，並向本案詐欺集團成員告知該提款卡密碼。甲○○再
    依「陳俊傑」指示，於109年9月23日9時5分許，駕駛車牌號
    碼000-0000號自用小客車至7-ELEVEN超商鹿心門市，領取前
    揭裝有本案帳戶提款卡之包裹後，復依「陳俊傑」之指示，
    於同日10時56分許，至址設臺中市○○區○○路0段000號7-ELEV
    EN超商瀚伊門市外，連同其所領取另一內容物不詳之包裹，
    一併交予本案詐欺集團成員。本案詐欺集團成員取得本案帳
    戶提款卡後，自109年9月23日17時30分許起使用本案帳戶之
    提款卡，並輸入密碼，以此不正方法由自動付款設備，將同
    日17時3分許匯入本案帳戶內乙○○向其他民間借款所借得之
    款項新臺幣(下同)14萬5500元提領一空。　　
二、案經乙○○訴由彰化縣警察局芳苑分局移送臺灣臺中地方檢察
    署檢察官偵查起訴。
    理    由
一、證據能力：
　㈠按組織犯罪防制條例第12條第1項中段規定：「訊問證人之筆
    錄，以在檢察官或法官面前作成，並經踐行刑事訴訟法所定
    訊問證人之程序者為限，始得採為證據」係以立法排除被告
    以外之人於警詢或檢察事務官調查中所為之陳述，得適用刑
    事訴訟法第159條之2、第159條之3及第159條之5之規定，故
    證人於警詢時之陳述，於違反組織犯罪防制條例案件，即絕
    對不具有證據能力，自不得採為判決基礎；至於共犯被告於
    偵查中以被告身分之陳述，仍應類推適用上開規定，定其得
    否為證據（最高法院97年度台上字第1727號、102年度台上
    字第3990號判決意旨參照）。又按組織犯罪防制條例第12條
    第1項規定，係排除一般證人於警詢陳述之證據能力之特別
    規定，然被告於警詢之陳述，對被告本身而言，則不在排除
    之列（最高法院102年度台上字第2653號判決意旨參照）。
    故本案被告甲○○以外之人於警詢時之陳述，依前揭說明，於
    被告所犯組織犯罪防制條例第3條第l項後段參與犯罪組織罪
    部分，即絕對不具證據能力，不得採為該部分之判決基礎。
　㈡又按犯組織犯罪防制條例以外之罪，被告以外之人於審判外
    之言詞或書面陳述，自仍應依刑事訴訟法相關規定，定其得
    否為證據（最高法院103年度台上字第2915號判決意旨參照
    ）。次按被告以外之人於審判外之陳述，雖不符刑事訴訟法
    第159條之1至第159條之4之規定，而經當事人於審判程序同
    意作為證據，法院審酌該言詞陳述或書面陳述作成時之情況
    ，認為適當者，亦得為證據；當事人、代理人或辯護人於法
    院調查證據時，知有刑事訴訟法第159條第1項不得為證據之
    情形，而未於言詞辯論終結前聲明異議者，視為有前項之同
    意，刑事訴訟法第159條之5定有明文。查本案認定事實所引
    用被告以外之人於審判外之陳述，公訴人、被告於審判期日
    均表示無意見而不爭執，亦未聲明異議，除前述被告以外之
    人於警詢時之陳述，於被告所犯組織犯罪防制條例第3條第l
    項後段參與犯罪組織罪部分，依組織犯罪防制條例第12條第
    1項中段規定無證據能力以外，本院審酌上開證據資料製作
    時之情況，尚無違法不當及證明力明顯過低之瑕疵，亦認為
    以之作為證據應屬適當，揆諸上揭規定，認前揭證據資料均
    有證據能力。　　
　㈢末按除法律另有規定外，實施刑事訴訟程序之公務員因違背
    法定程序取得之證據，其有無證據能力之認定，應審酌人權
    保障及公共利益之均衡維護，刑事訴訟法第158條之4定有明
    文。本案所引用之非供述證據，與本案均具有關聯性，並無
    證據證明係公務員違背法定程序所取得，復經本院依法踐行
    調查程序，是依刑事訴訟法第158條之4之反面解釋，自應認
    均具有證據能力。
二、認定犯罪事實所憑之證據及理由：
　㈠訊據被告固坦承其有依「陳俊傑」指示於109年9月23日9時5
    分許，駕駛車牌號碼000-0000號自用小客車至7-ELEVEN超商
    鹿心門市，領取裝有本案帳戶提款卡之包裹後，再依「陳俊
    傑」之指示，於同日10時56分許，至址設臺中市○○區○○路0
    段000號7-ELEVEN超商瀚伊門市外，連同其所領取另一內容
    物不詳之包裹，一併交予「陳俊傑」指定之人之事實，惟矢
    口否認有何參與犯罪組織、三人以上共同犯詐欺取財、以不
    正方法由自動付款設備取財、一般洗錢之犯行，辯稱：「陳
    俊傑」是我高中同學林家勤，109年9月23日是「陳俊傑」拜
    託我去領包裹，我本來說要上班沒辦法去，還為了這件事請
    假，「陳俊傑」說他沒空、人不在中部，我不知道包裹內容
    物，「陳俊傑」有交代不要打開，我想說超商是正常管道才
    會幫他領，我只是單純領包裹，沒有加入詐欺集團云云。經
    查：
　⒈查本案詐欺集團成員使用LINE暱稱「簡易貸-蔣經理」與告訴
    人乙○○聯繫，佯稱如欲貸款需提供金融帳戶審核及測試云云
    ，致告訴人陷於錯誤，於109年9月21日12時2分許，將其所
    申設之本案帳戶提款卡，透過超商交貨便服務，寄送至址設
    臺中市○○區○○街00號7-ELEVEN超商鹿心門市，並向本案詐欺
    集團成員告知該提款卡密碼。被告再依「陳俊傑」指示，於
    同年9月23日9時5分許，駕駛車牌號碼000-0000號自用小客
    車至7-ELEVEN超商鹿心門市，領取前揭裝有本案帳戶提款卡
    之包裹後，復依「陳俊傑」之指示，於同日10時56分許，至
    址設臺中市○○區○○路0段000號7-ELEVEN超商瀚伊門市外，連
    同其所領取另一內容物不詳之包裹，一併交予「陳俊傑」指
    定之人。本案詐欺集團成員取得本案帳戶提款卡後，自同年
    9月23日17時30分許起使用提款卡，並輸入密碼，以此不正
    方法由自動付款設備，將同日17時3分許匯入本案帳戶內告
    訴人向其他民間借款所借得之款項14萬5500元提領一空等情
    ，為被告所不爭執，核與證人即告訴人於警詢、偵查中之證
    述大致相合（見偵卷第23至33頁）（僅證明被告參與犯罪組
    織以外之其他犯行），並有被告領取包裹之影像、被告與「
    陳俊傑」之對話紀錄、收貨人之影像、告訴人與「簡易貸-
    蔣經理」之對話紀錄、7-ELEVEN貨態查詢系統查詢結果、新
    竹市警察局第二分局文華派出所受理詐騙帳戶通報警示簡便
    格式表、內政部警政署反詐騙諮詢專線紀錄表、車輛詳細資
    料報表、本案帳戶開戶資料、交易明細附卷可稽(見偵卷第4
    3至69頁、第99至117頁、第127至137頁，核交卷第9至13頁)
    ，此部分事實應堪認定。
　⒉按刑法上之故意，可分為確定故意（直接故意）與不確定故
    意（間接故意），所謂「不確定故意」，係指行為人對於構
    成犯罪之事實，預見其發生而其發生並不違背其本意者，刑
    法第13條第2項定有明文。依現今時下快遞服務種類，除有
    通常寄至指定地點之郵務快遞服務外，另有民間快遞公司之
    指定時間到府收送、便利商店之收件取件服務，且各該快遞
    服務，均有寄送單據為憑，確保運送雙方權益，甚至可全程
    隨時查詢運送狀況、寄送物所在位置，且該等業者或提供前
    往指定收件之服務，或與遍布大街小巷、24小時營業之便利
    商店存有合作關係，而利於一般大眾使用，此為眾所皆知之
    事實，依現時快遞服務之安全性、可信賴性、便利性，苟非
    所領取、運送之資料涉及不法，寄送或收件之一方有意隱瞞
    身分及相關識別資料以規避稽查，衡情應無已透過寄送包裹
    之方式送達至超商，竟再刻意給付報酬，委請專人至超商取
    件後短程轉送之必要，此種取貨方式顯然違反常情，是以支
    付報酬委由他人前往便利超商代收包裹之目的，顯在於使檢
    、警無從查緝包裹真正之收貨人甚明，包裹內資料極度可能
    涉及不法。參被告於本案行為時已成年，高職肄業之教育程
    度，曾擔任送貨員、貨運理貨員，現從事搭鐵皮屋工作，並
    有配偶及育有子女，亦有其戶籍資料在卷可按（見本院卷第
    15頁、第42頁、第76頁），依其年紀、工作經歷、家庭狀況
    ，尚非毫無社會經驗之人，應當知悉上開社會常識；再參被
    告於本院準備程序時亦供稱其知道支付費用委請他人至住家
    、工作場所範圍以外之超商代領包裹後再轉交不認識的人並
    不合理等語（見本院卷第42頁），及於偵查、本院準備程序
    時均供稱對於「陳俊傑」指示其代領包裹一事感到奇怪（見
    偵卷第153頁，本院卷第42頁），且被告供稱：我與「陳俊
    傑」約定本案代領包裹之報酬為2200元(實際拿取金額約500
    元)，我知道本案領取包裹獲得的報酬特別高等語（見本院
    卷第42頁），並參被告與「陳俊傑」於109年9月23日之對話
    紀錄，「陳俊傑」傳送約定提供報酬委請被告提領包裹之訊
    息後，被告即回傳「確定正常嗎」之訊息，嗣領取包裹後被
    告再傳送「加減有風險吧不然怎可能那麼好賺」之訊息（見
    偵卷第49頁、第58頁），及被告供稱：前揭訊息的意思是領
    包裹的事多少有風險，是指可能違法，不然領個包裹怎麼給
    這麼多錢等語（見本院卷第42頁），顯見被告知悉依其從事
    代領、轉交包裹之勞務內容，竟約定可獲得報酬2,200元，
    高於民間快遞價格數倍以上，已悖於常理，足認其可預見「
    陳俊傑」指示其領取之包裹內物品，常與現今財產犯罪用以
    規避追查之需要密切相關，極可能為詐欺贓物或犯罪工具，
    恐遭本案詐欺集團用於財產犯罪、洗錢之不法用途。
　⒊至被告雖以前詞置辯，但便利超商在其營業時間內可提供24
    小時之取貨服務，受件人得隨時前往受領包裹，並無受領時
    間之限制，並因便利超商門市數量眾多、位置遍布各地，更
    可以由受件人選擇地點最為方便之門市領取，如受件人逾期
    取貨，便利超商亦會將該包裹自動退回給寄件人，並無由受
    件人特地支付報酬委託他人前往領取包裹之必要；又如係具
    有時效性、急需取得之重要物品，衡情應會以快遞直送收件
    人所在地址方式為之，以應急需，通常不會選擇相對較為耗
    時之超商大宗物流，被告亦供稱：如果是很急、重要的包裹
    ，我不會用超商取貨，我會自己去拿等語（見本院卷第42頁
    ）；再被告既稱與「陳俊傑」為高中同學，並供稱其與「陳
    俊傑」均居住於彰化（見本院卷第41至42頁、第75頁），被
    告卻始終無法解釋為何「陳俊傑」會指定其專程至外縣市即
    臺中市之超商領取「急用之重要包裹」後又指定其至臺中市
    內其他地點轉交他人，衡情寄件人本可直接寄送至收件人指
    定之地點便於取件，實無平白由收件人再另以高額費用委請
    被告代為取件並轉交第三人之理，顯徵本案詐欺集團係刻意
    以此種迂迴手法製造查緝斷點，被告難以諉為不知。又參本
    案包裹之收件人姓名並非「陳俊傑」或林家勤，有被告與「
    陳俊傑」之對話紀錄在卷可考（見偵卷第51頁），依被告所
    辯既係「陳俊傑」委託被告代領包裹，何以收件人並非「陳
    俊傑」，已有可疑，被告復供稱其領取包裹時知道收件人姓
    名不是「陳俊傑」或林家勤，也覺得奇怪等語（見本院卷第
    41至42頁）；再查，被告與「陳俊傑」之對話紀錄中，「陳
    俊傑」有傳送「9點錢要取好」、「公司要收」、「收到馬
    上轉交我們這邊的人」之訊息（見偵卷第49頁、第51頁），
    被告竟供稱：我不知道「陳俊傑」做什麼工作，也不清楚對
    話中紀錄的公司是什麼等語（見本院卷第42頁），益證被告
    就前述諸多不合理之情事刻意忽視，未向「陳俊傑」詳加求
    證，反為積極配合，堪認被告主觀上可預見「陳俊傑」所屬
    本案詐欺集團極可能從事詐欺等非法活動，始會刻意另以高
    額費用委請其代為領送包裹，但被告為求取高額報酬而決意
    參與，甚至就其工作請假，依「陳俊傑」指示專程前往上開
    地點領取、轉交本案包裹，主觀上確有參與犯罪組織而為詐
    欺取財、洗錢、以不正方法由自動付款設備取得他人之物之
    犯罪故意。復衡以被告自承：我與「陳俊傑」間為高中同學
    ，但畢業後很少連絡，平常也不會聊天，不到很熟，我不知
    道「陳俊傑」從事之職業，他突然聯絡我叫我幫他領包裹等
    語（見本院卷第42頁），足徵被告與「陳俊傑」間並非熟識
    友人，亦難認其等間有何相當情誼及信賴基礎，且「陳俊傑
    」係允以高額報酬而委請被告代領、轉送包裹，當與熟識親
    友間常見之無償互助行為有別，是被告辯稱因受友人「陳俊
    傑」急託而代為領取、轉送包裹之詞既有上開不合理之處，
    自無足採，其所辯僅為卸責之詞。復依被告之認知，參與本
    案之人至少有「陳俊傑」、「陳俊傑」指定被告轉交包裹之
    本案詐欺集團成員及被告本人，堪認被告主觀上確有三人以
    上共同詐欺取財之不確定故意甚明。
　㈡綜上所述，本案事證已臻明確，被告犯行堪以認定，應依法
    論科。
三、論罪科刑：
　㈠被告參與本案詐欺取財犯行，乃係由本案詐欺集團成員分層
    負責實施詐術、收取包裹、轉交包裹與詐欺集團成員、提領
    款項等階段行為，並有被告歷次供述、告訴人於偵查中具結
    證述、被告領取包裹之影像、被告與「陳俊傑」之對話紀錄
    、收貨人之影像、告訴人與「簡易貸-蔣經理」之對話紀錄
    、本案帳戶交易明細附卷可稽(見偵卷第43至69頁、第99至1
    17頁，核交卷第13頁)，足徵該組織縝密，分工精細，須投
    入相當成本及時間始能如此為之，並非隨意組成之立即犯罪
    ，核屬3人以上，以實施詐術為手段，所組成具有持續性、
    牟利性之有結構性組織。則被告參與之本案詐欺集團，自屬
    組織犯罪防制條例第2條規定之犯罪組織。
　㈡查本案詐欺集團成員詐取告訴人之本案帳戶後，再由「陳俊
    傑」指示被告領取內含本案帳戶提款卡之包裹，被告再轉交
    「陳俊傑」指定之人即本案詐欺集團成員後，經本案詐欺集
    團成員提領本案帳戶內前揭存款，上開行為於客觀上得以切
    斷詐騙所得金流之去向，阻撓國家對詐欺犯罪所得之追查，
    足認被告在客觀上有掩飾詐欺犯罪集團犯罪所得去向及所在
    之具體作為，而主觀亦可預見其行為係在掩飾該款項與詐欺
    犯罪之關聯性，以逃避國家對於該等特定犯罪之追訴及處罰
    ，故被告所為，顯屬洗錢防制法第2條第2款之洗錢行為，而
    與洗錢防制法第14條第1項規定之一般洗錢罪要件相合。
　㈢再查，「簡易貸-蔣經理」詐騙告訴人使之寄出本案帳戶提款
    卡，再由「陳俊傑」指示被告領取內含本案帳戶提款卡之包
    裹，復由被告轉交本案詐欺集團成員，顯見本案詐欺集團成
    員至少有被告、「簡易貸-蔣經理」、「陳俊傑」、向被告
    收取包裹之本案詐欺集團成員，人數達3人以上無訛，符合
    刑法第339條之4第1項第2款「3人以上共同犯之」之構成要
    件。
　㈣按刑法第339條之2第1項之以不正方法由自動付款設備取得他
    人之物罪，其所謂「不正方法」，係泛指一切不正當之方法
    而言，並不以施用詐術為限，例如以強暴、脅迫、詐欺、竊
    盜或侵占等方式取得他人之提款卡及密碼，再冒充本人由自
    動提款設備取得他人之物，或以偽造他人之提款卡由自動付
    款設備取得他人之物等，均屬之。被告所屬之本案詐欺集團
    成員「簡易貸-蔣經理」對告訴人施以詐術使告訴人寄出本
    案帳戶之提款卡及取得卡片密碼，再由「陳俊傑」指示被告
    領取內含本案帳戶之提款卡之包裹，復由被告轉交本案詐欺
    集團成員，本案詐欺集團成員再冒為告訴人擅自使用該提款
    卡並輸入密碼，而提領本案帳戶內屬告訴人所有之存款，參
    照前揭說明，自屬刑法第339條之2第1項所謂之「不正方法
    」。
　㈤按刑罰責任之評價與法益之維護息息相關，對同一法益侵害
    為雙重評價，是過度評價；對法益之侵害未予評價，則為評
    價不足，均為法之所禁。又加重詐欺罪，係侵害個人財產法
    益之犯罪，其罪數之計算，核與參與犯罪組織罪之侵害社會
    法益有所不同，審酌現今詐欺集團之成員皆係為欺罔他人，
    騙取財物，方參與以詐術為目的之犯罪組織。倘若行為人於
    參與詐欺犯罪組織之行為繼續中，先後多次為加重詐欺之行
    為，因參與犯罪組織罪為繼續犯，犯罪一直繼續進行，直至
    犯罪組織解散，或其脫離犯罪組織時，其犯行始行終結。故
    該參與犯罪組織與其後之多次加重詐欺之行為皆有所重合，
    然因行為人僅為一參與犯罪組織行為，侵害一社會法益，屬
    單純一罪，應僅就「該案中」與參與犯罪組織罪時間較為密
    切之首次加重詐欺犯行論以參與犯罪組織罪及加重詐欺罪之
    想像競合犯，而其他之加重詐欺犯行，祗需單獨論罪科刑即
    可，無需再另論以參與犯罪組織罪，以避免重複評價。是如
    行為人於參與同一詐欺集團之多次加重詐欺行為，因部分犯
    行發覺在後或偵查階段之先後不同，肇致起訴後分由不同之
    法官審理，為裨益法院審理範圍明確、便於事實認定，即應
    以數案中「最先繫屬於法院之案件」為準，以「該案件」中
    之「首次」加重詐欺犯行與參與犯罪組織罪論以想像競合。
    縱該首次犯行非屬事實上之首次，亦因參與犯罪組織之繼續
    行為，已為該案中之首次犯行所包攝，該參與犯罪組織行為
    之評價已獲滿足，自不再重複於他次詐欺犯行中再次論罪，
    俾免於過度評價及悖於一事不再理原則。至於「另案」起訴
    之他次加重詐欺犯行，縱屬事實上之首次犯行，仍需單獨論
    以加重詐欺罪，以彰顯刑法對不同被害人財產保護之完整性
    ，避免評價不足（最高法院109年度台上字第3945號判決意
    旨參照）。經查，本案為被告加入本案詐欺集團後所為犯行
    而最先繫屬法院之案件，此有臺灣高等法院被告前案紀錄表
    在卷可參（見本院卷第17至18頁），是被告本案犯行為其參
    與本案詐欺集團後經起訴犯罪組織，最先繫屬於法院之「首
    次」加重詐欺犯行，應論以參與犯罪組織罪。
　㈥核被告所為，係犯組織犯罪防制條例第3條第1項後段之參與
    犯罪組織罪、刑法第339條之4第1項第2款之三人以上共同詐
    欺取財罪、同法第339條之2第1項之以不正方法由自動付款
    設備取得他人之物罪、洗錢防制法第14條第1項之一般洗錢
    罪。
　㈦起訴書雖漏引被告就本案犯罪事實尚涉犯刑法第339條之2第1
    項之罪，惟起訴書已載明本案詐欺集團成員以詐術使告訴人
    提供本案帳戶之提款卡、密碼後，由「陳俊傑」指示被告領
    取含本案帳戶之提款卡之包裹後，被告轉交本案詐欺集團成
    員，經本案詐欺集團成員持詐得之本案帳戶提款卡提領本案
    帳戶內告訴人之存款之犯罪事實，為起訴範圍，本院自應予
    以審理，且本院已於審理期日時告知被告此部分罪名(見本
    院卷第71頁)，使當事人有辯論之機會，無礙於被告訴訟防
    禦權之行使，併此敘明。
　㈧按共同正犯，係共同實行犯罪行為之人，在共同意思範圍內
    ，各自分擔犯罪行為之一部，相互利用他人之行為，以達其
    犯罪之目的；且不限於事前有所協議，其於行為當時，基於
    相互之認識，以共同犯罪之意思參與者，亦無礙於共同正犯
    之成立。而詐欺集團為實行詐術騙取款項，並蒐羅、使用人
    頭帳戶以躲避追緝，各犯罪階段緊湊相連，仰賴多人縝密分
    工，相互為用，方能完成之集團性犯罪，雖各共同正犯僅分
    擔實行其中部分行為，仍應就全部犯罪事實共同負責；是以
    部分詐欺集團成員縱未直接對被害人施以詐術，如有收購人
    頭帳戶金融卡、測試、回報供為其他成員實行詐騙所用，或
    配合提領款項，從中獲取利得，餘款交付其他成員等行為，
    均係該詐欺集團犯罪歷程不可或缺之重要環節，且係以自己
    犯罪之意思，參與部分犯罪構成要件之行為，而屬共同正犯
    (最高法院110年度台上字第747號判決意旨參照)。被告主觀
    上既有參與犯罪之認識，客觀上又擔任領取包裹之取簿手之
    犯罪分工，是被告雖僅負責整個犯罪行為中之一部分，惟其
    與本案詐欺集團其他成員間，顯係相互利用他人之行為，以
    達其犯罪目的，自應就其參與之犯行及本案詐欺集團所為共
    同負責，故被告、「簡易貸-蔣經理」、「陳俊傑」、轉收
    包裹之本案詐欺集團成員及本案詐欺集團其他成員間就本案
    犯行，具有犯意聯絡及行為分擔，應依刑法第28條規定，論
    以共同正犯。
　㈨本案被告所犯參與犯罪組織罪、以不正方法由自動付款設備
    取得他人之物罪、三人以上共同詐欺取財罪、一般洗錢罪，
    係以一行為同時觸犯數罪名，為想像競合犯，應依刑法第55
    條前段規定，從一重論以三人以上共同詐欺取財罪。　
　㈩按犯罪之情狀顯可憫恕，認科以最低度刑仍嫌過重者，得酌
    量減輕其刑，刑法第59條定有明文。所謂顯可憫恕，係指被
    告之犯行有情輕法重，客觀上足以引起一般人同情，處以經
    依法減刑後之法定最低刑度仍失之過苛，尚堪憫恕之情形而
    言。又所謂「犯罪之情狀」顯可憫恕，與刑法第57條所稱之
    審酌「一切情狀」，二者並非屬截然不同之範圍，於裁判上
    酌量減輕其刑時，本應就犯罪一切情狀（包括刑法第57條所
    列舉之10款事項），予以全盤考量，審酌其犯罪有無可憫恕
    之事由，以為判斷，故適用第59條酌量減輕其刑時，並不排
    除第57條所列舉10款事由之審酌（最高法院108年度台上字
    第2978號判決意旨參照）。查被告擔任取簿手領取包裹後，
    轉交包裹內提款卡予本案詐欺集團成員，使之得以持該提款
    卡提領帳戶內告訴人之存款，固屬不該，惟被告係依上級成
    員指示領取包裹，並非核心人物，且其參與犯行之期間亦短
    ，又衡以被告犯案時年僅21歲，年輕識淺，涉世未深，一時
    觀念偏差而誤入歧途，於本案犯行前亦無其他詐欺犯罪前科
    ，有臺灣高等法院被告前案紀錄表附卷可參，而其所犯三人
    以上共同犯詐欺取財罪之法定刑為1年以上7年以下有期徒刑
    ，得併科100萬元以下罰金，法定刑度非輕，念被告承認客
    觀事實，復與告訴人成立調解，可見被告尚有積極彌補損害
    之舉，有本院調解程序筆錄附卷為憑，並參以其於本院審理
    時自陳有正當工作（見本院卷第76頁），又其於本案所實際
    獲得之報酬僅約500元，考量上情，倘就被告所犯本案加重
    詐欺取財犯行，量處其所犯罪名之最低度刑，客觀上確有情
    輕法重之憾，爰就被告本案所犯加重詐欺取財犯行依刑法第
    59條規定酌減其刑。
　爰以行為人之責任為基礎，審酌被告正值青年，不思以正當
    途徑賺取財物，貪圖輕鬆得手之不法利益，無視近年來詐欺
    案件頻傳，行騙態樣繁多且分工細膩，造成廣大民眾受騙，
    損失慘重，仍參與詐欺集團犯罪組織，並擔任取簿手領取內
    有金融資料之包裹並轉交之而為犯罪分工，危害社會秩序及
    告訴人之財產，所為實值非難；再被告犯後承認客觀事實，
    否認主觀犯意，惟念其與告訴人間成立調解，尚有積極彌補
    其所造成損害之舉，有本院調解程序筆錄附卷可查；及被告
    於犯罪所居之地位與分工尚屬次要、實際獲得之報酬非鉅；
    暨量其犯罪之動機、目的、手段、情節，及被告於本院審理
    時自陳高職肄業，現職為搭鐵皮屋，日薪1700元，已婚，育
    有2名未成年子女等語（見本院卷第76頁）等一切情狀，量
    處如主文所示之刑，以示懲儆。另因本院宣告刑為有期徒刑
    6月，依刑法第41條第3項規定，得以提供社會勞動6小時折
    算徒刑1日，易服社會勞動。至可否易服社會勞動，要屬執
    行事項，當俟本案確定後，另由執行檢察官依相關規定審酌
    之，非屬法院裁判之範圍，附予敘明。
四、沒收部分：
　㈠按犯罪所得，屬於犯罪行為人者，沒收之；前2項之沒收，於
    全部或一部不能沒收或不宜執行沒收時，追徵其價額；犯罪
    所得已實際合法發還被害人者，不予宣告沒收或追徵，刑法
    第38之1第1項前段、第3項、第5項分別定有明文。次按共同
    正犯各成員內部間，對於不法利得分配明確時，固應依各人
    實際分配所得沒收；然若共同正犯成員對不法所得並無處分
    權限，其他成員亦無事實上之共同處分權限者，自不予諭知
    沒收；而共同正犯各人實際上有無犯罪所得，或其犯罪所得
    之多寡，應由事實審法院綜合卷證資料及調查所得認定之（
    最高法院104年度台上字第3937號、105年度台上字第1733號
    判決意旨參照）。查被告供稱為提領本案包裹而從「陳俊傑
    」指定之帳戶無卡提領1000元以支付領取包裹之費用，剩下
    約500元，「陳俊傑」當作補貼我沒有上班的錢等語（見本
    院卷第42頁、第75頁），堪認該500元為被告本案犯罪所得
    ，雖未扣案，但為貫徹任何人皆不能保有犯罪所得之立法原
    則，本院應依刑法第38條之1第1項前段、第3項規定，對其
    上開犯罪所得均宣告沒收，並於全部或一部不能沒收或不宜
    執行沒收時，追徵其價額。至被告與告訴人成立調解，約定
    被告分期給付予告訴人共36000元，日後檢察官執行時，被
    告如業依上揭調解內容將前揭犯罪所得之全部或一部返還告
    訴人，檢察官自無庸就已實際合法返還被害人之部分執行沒
    收，併予說明。
　㈡洗錢防制法第18條第1項固規定：「犯第14條之罪，其所移轉
    、變更、掩飾、隱匿、收受、取得、持有、使用之財物或財
    產上利益，沒收之；犯第15條之罪，其所收受、持有、使用
    之財物或財產上利益，亦同」，然該洗錢行為之標的是否限
    於行為人者始得宣告沒收，法無明文，是倘法條並未規定「
    不問屬於犯罪行為人與否均沒收」時，自仍以屬於被告所有
    者為限，始應予沒收。考量被告於本案詐欺集團之角色及分
    擔行為，應非居於主導犯罪之地位，亦無證據證明被告實際
    掌控詐欺贓款，故本院尚無從依洗錢防制法第18條第1項前
    段規定，就上開被告之洗錢行為標的諭知沒收。
據上論斷，應依刑事訴訟法第299條第1項前段，組織犯罪防制條
例第3條第1項後段，洗錢防制法第14條第1項，刑法第11條、第2
8條、第339條之4第1項第2款、第339條之2第1項、第55條、第59
條、第38條之1第1項前段、第3項，刑法施行法第1條之1第1項，
判決如主文。
本案經檢察官林岳賢提起公訴，檢察官丙○○到庭執行職務。
中　　華　　民　　國　　111 　年　　8 　　月　　9 　　日
                  刑事第十二庭　審判長法　官　廖慧娟
                                      法  官　黃震岳
                                      法  官　張意鈞
以上正本證明與原本無異。
如不服本判決應於收受送達後20日內向本院提出上訴書狀，並應
敘述具體理由；其未敘述上訴之理由者，應於上訴期間屆滿後20
日內向本院補提理由書（均須按他造當事人之人數附繕本）「切
勿逕送上級法院」。
告訴人或被害人如不服判決，應備理由具狀向檢察官請求上訴，
上訴期間之計算，以檢察官收受判決正本之日起算。
                                      書記官  黃南穎
中　　華　　民　　國　　111 　年　　8 　　月　　9 　　日
附錄本案論罪科刑法條全文：
組織犯罪防制條例第3條
發起、主持、操縱或指揮犯罪組織者，處3年以上10年以下有期
徒刑，得併科新臺幣1億元以下罰金；參與者，處6月以上5年以
下有期徒刑，得併科新臺幣1千萬元以下罰金。但參與情節輕微
者，得減輕或免除其刑。
具公務員或經選舉產生之公職人員之身分，犯前項之罪者，加重
其刑至二分之一。
犯第1項之罪者，應於刑之執行前，令入勞動場所，強制工作，
其期間為3年。
前項之強制工作，準用刑法第90條第2項但書、第3項及第98條第
2項、第3項規定。
以言語、舉動、文字或其他方法，明示或暗示其為犯罪組織之成
員，或與犯罪組織或其成員有關聯，而要求他人為下列行為之一
者，處3年以下有期徒刑，得併科新臺幣3百萬元以下罰金：
一、出售財產、商業組織之出資或股份或放棄經營權。
二、配合辦理都市更新重建之處理程序。
三、購買商品或支付勞務報酬。
四、履行債務或接受債務協商之內容。
前項犯罪組織，不以現存者為必要。
以第5項之行為，使人行無義務之事或妨害其行使權利者，亦同
。
第5項、第7項之未遂犯罰之。
洗錢防制法第14條
有第二條各款所列洗錢行為者，處7年以下有期徒刑，併科新臺
幣5百萬元以下罰金。
前項之未遂犯罰之。
前二項情形，不得科以超過其特定犯罪所定最重本刑之刑。
中華民國刑法第339條之4
犯第339條詐欺罪而有下列情形之一者，處1年以上7年以下有期
徒刑，得併科1百萬元以下罰金：
一、冒用政府機關或公務員名義犯之。
二、三人以上共同犯之。
三、以廣播電視、電子通訊、網際網路或其他媒體等傳播工具，
    對公眾散布而犯之。
前項之未遂犯罰之。
中華民國刑法第339條之2
（違法由自動付款設備取得他人之物之處罰）
意圖為自己或第三人不法之所有，以不正方法由自動付款設備取
得他人之物者，處3年以下有期徒刑、拘役或30萬元以下罰金。
以前項方法得財產上不法之利益或使第三人得之者，亦同。
前二項之未遂犯罰之。